【裁判字號】    96,訴,1708
【裁判日期】    970804
【裁判案由】    偽造文書
【裁判全文】
臺灣臺北地方法院刑事判決              96年度訴字第1708號
公  訴  人  臺灣臺北地方法院檢察署檢察官
被      告  甲○○
上列被告因偽造文書案件，經檢察官提起公訴（96年度偵字第
16767號），本院判決如下：
    主  文
甲○○連續行使偽造私文書，足以生損害於公眾及他人，處有期
徒刑捌月，減為有期徒刑肆月，如易科罰金以銀元佰元即新臺
幣玖佰元折算壹日。如附表所示舉發違反道路交通管理事件通知
單聯上偽造之「乙○○」署押各壹枚均沒收。
    事  實
一、甲○○為車牌號碼三六二０─ＥＣ即一四五五─ＥＲ自用小
    客車之實際使用人（車主登記為甲○○前配偶馮美琪），詎
    其為逃避交通違規之處罰，竟基於冒用「乙○○」名義簽收
    交通違規舉發通知單之概括犯意，連續於如附表所示違規時
    、地，經警當場舉發其駕駛違規事件時，冒用「乙○○」年
    籍資料，並於舉發通知單之「收受通知聯者簽章」欄內，偽
    造「乙○○」簽名，該偽造之簽名並複寫至同份舉發通知單
    之移送及存查各聯後，交還舉發人員移送、存查，表示「乙
    ○○」為違規行為之駕駛人且已收受舉發通知單之意思而行
    使之，足以生損害於乙○○及交通管理機關對於違規事件管
    理之正確性。嗣因乙○○接獲違規裁罰通知提出申訴後，始
    經查獲。
二、案經內政部警政署國道公路警察局第七警察隊報請臺灣臺北
    地方法院檢察署檢察官偵查起訴。
    理  由
一、證據能力部分：按傳聞法則之重要理論依據，在於傳聞證據
    未經當事人之反對詰問予以核實，乃予排斥，惟若當事人已
    放棄對原供述人之反對詰問權，於法院審判時表明同意該等
    傳聞證據可作為證據，基於證據資料愈豐富，愈有助於真實
    發現之理念，並貫徹刑事訴訟法修法加重當事人進行主義之
    精神，確認當事人對於證據能力有處分權之制度，傳聞證據
    經當事人同意作為證據，法院認為適當者，亦得為證據。另
    當事人於調查證據時，對於傳聞證據表示「沒有意見」、「
    不用再傳喚詰問」，而未於言詞辯論終結前聲明異議，應視
    為已有將該等傳聞證據採為證據之同意，此刑事訴訟法第一
    百五十九條之五定有明文。本案當事人於審理程序對卷內供
    述及非供述證據之證據能力均無意見，且迄辯論終結前，均
    未爭執本案證據之證據能力，依刑事訴訟法第一百五十九條
    之五第二項規定，應視為當事人已同意本案相關之傳聞證據
    均可作為證據，本院斟酌本案卷內之證據並非非法取得，亦
    無證明力明顯過低之情形，且經於審判期日依法進行證據之
    調查、辯論，被告於訴訟上之程序權，已受保障，前揭各該
    證據，均得採為證據，先予敘明。
二、訊據被告甲○○雖供承於前開期間內，使用登記為馮美琪（
    被告前配偶）名義之車牌號碼一四五五-ＥＲ即三六二０-Ｅ
    Ｃ車輛，惟矢口否認偽造「乙○○」簽名，辯稱其非各該違
    規行為之駕駛人，亦不知究係何人簽收舉通知單云云。
三、經查：
    (一)本件違規車輛係登記為馮美琪所有，其車牌號碼原為三六
      二０─ＥＣ，嗣於九十四年十二月二日因違反道路交通管
      理處罰條例第十二條第一項第七款規定（已領有號牌而未
      懸掛），經警舉發後，於同年月十三日至臺北市交通事件
      裁決所執行吊銷牌照處分，同年月十五日再由秦振文（被
      告胞兄）重領車牌為一四五五─ＥＲ號，此有臺北市交通
      事件裁決所九十七年五月三十日北市裁二字第０九七三六
      四一八五００號函及附件（見本院卷第八三、八四頁）、
      臺北市監理處九十七年五月二十一日北市監北字第０九七
      六一三二二四００號函（見本院卷第七九至八二頁）各一
      件附卷可稽，並經被告供承在卷（見本院九十七年七月二
      十一日審判筆錄第六頁）。而「乙○○」係於九十一年九
      月九日考領普通小型車駕駛執照，其自九十四年至九十六
      年十二月間之交通違規記錄合計共四件（時間、地點詳如
      附表所示），違規行為時所駕駛之車牌號碼則分別為三六
      二０─ＥＣ（一件）及一四五五─ＥＲ（三件），亦有高
      雄市政府交通局九十六年十二月十七日高市交裁字第０九
      六００五一七三七號函及附件（見本院卷第四二-一至四
      三-一頁）。是比對前開車輛之車牌領用情形及「乙○○
      」違規記錄，可證明「乙○○」之上開違規行為，均為使
      用前述車輛之駕駛人所為。
    (二)被告雖辯稱其非違規行為駕駛人，亦不知何人冒用「乙○
      ○」名義簽收舉發通知單云云。然前述車輛雖登記為馮美
      琪所有，惟自購入時起，均由被告實際使用，此據證人即
      登記車主馮美琪指證明確（見偵查卷第三一頁），核與被
      告供承之使用情形相符。而以一般自用小客車其車輛價值
      非低，鮮有隨意出借任人流通使用之可能；再觀之本件附
      表所示之違規時間堪稱密集，衡情得為如此密集借用者，
      其與出借人間更當具有一定程度之信賴關係。換言之，該
      違規駕駛者若非被告本人，亦當為其熟識之人，始有此種
      借用可能，惟被告竟稱曾經出借友人使用，但不知該違規
      時間係由何人駕駛云云，顯與常情有違，不足採信。
    (三)被告所使用之前開車輛曾因吊銷、重領牌照，先後使用車
      牌號碼三六二０─ＥＣ及一四五五─ＥＲ之號牌，而此二
      號牌均有以「乙○○」名義簽收舉發通知單之違規記錄，
      已詳前述，若屬他人任意懸掛偽造號牌所為，當不致如此
      精準得知車輛領（換）牌號情形。又該車輛已於九十五年
      六月二日辦理過戶登記，轉讓他人，此有臺北市監理處九
      十七年四月十日北市監北字第０九七六０八九五三００號
      函及附件可憑（見本院卷第五一至五五頁），核對該車輛
      脫離本件被告之使用管理後，亦未再有以「乙○○」名義
      簽收舉發通知之記錄，益證本件「乙○○」名義之違規及
      簽收舉發單均係實際使用該車輛之被告所為。被告否認偽
      造，諉稱不知情云云，顯屬卸責之詞，不足採信。
    本件事證明確，被告犯行洵堪認定。
四、核被告於「舉發違反道路交通管理事件通知單」內偽簽「乙
    ○○」姓名，係表示由「乙○○」名義出具領收受通知聯之
    意思，其複寫至各該移送及存根聯後，交警員存查、移送而
    行使之，所為係犯刑法第二百十六條、第二百十條之行使偽
    造私文書罪；被告於各該舉發通知單上簽署「乙○○」姓名
    之偽造署押犯行，為偽造私文書之部分行為；而偽造私文書
    之低度行為則為行使之高度行為所吸收，均不另論罪。按被
    告行為後，刑法部分條文業於九十四年二月二日經總統以華
    總一義字第０九四０００一四九０一號令修正公布，並自九
    十五年七月一日起生效施行；復參酌最高法院九十五年五月
    二十三日第八次刑事庭會議決議意旨，現行刑法第二條第一
    項之規定，係規範行為後法律變更所生新舊法律比較適用之
    準據法，於現行刑法施行後，應適用現行刑法第二條第一項
    之規定，為「從舊從輕」之比較；又比較時應就罪刑有關之
    共犯、未遂犯、想像競合犯、牽連犯、連續犯、結合犯，以
    及累犯加重、自首減輕暨其他法定加減原因（如身分加減）
    與加減例等一切情形，綜其全部罪刑之結果而為比較。是本
    件被告行為時之刑法第五十六條規定：「連續數行為而犯同
    一之罪名者，以一罪論。但得加重其刑至二分之一。」，雖
    已刪除，然此刪除業已影響行為人刑罰之法律效果，自屬法
    律有變更，比較新、舊法結果，以被告行為時即修正前之刑
    法論以連續犯之規定，較有利於被告。故被告先後於如附表
    所示時、地行使偽造私文書之犯行，其時間緊接且犯罪構成
    要件相同，顯係基於概括犯意反覆為之，自應依被告行為時
    即修正前刑法第五十六條連續犯之規定論以一罪，並加重其
    刑。爰審酌被告素行及其為逃避交通違規之處罰，擅自冒用
    他人身份，擾亂交通管理機關對於違規事件管理之正確性，
    並致遭冒用名義人乙○○之申訴困擾，被告因此所逃避之罰
    鍰金額雖屬非鉅，然其始終否認犯行，一再飾詞卸責，犯後
    態度難謂良好等一切情狀，量處有期徒刑八月。末按，中華
    民國九十六年罪犯減刑條例，業於九十六年七月四日公布，
    同年月十六日施行，本件被告犯罪時間在九十六年四月二十
    四日以前，且合於減刑條件，應依同條例第二條第一項第三
    款之規定減其刑期二分之一，並諭知易科罰金之折算標準。
    又依被告行為時之刑法第四十一條第一項前段及修正前罰金
    罰鍰提高標準條例第二條前段（現已刪除）規定，易科罰金
    之標準最高以銀元三百元即新臺幣九百元折算一日；而依裁
    判時即修正後之刑法第四十一條第一項前段規定，則提高為
    以新臺幣一千元、二千元或三千元折算一日，故比較修正前
    後之易科罰金折算標準，以修正前之規定較有利於被告，併
    依修正前之規定，諭知本件易科罰金之折算標準。附表所示
    各次舉發通知單上偽造之「乙○○」署押各三枚，均為偽造
    之署押，不問屬於犯人與否，併依刑法第二百十九條規定宣
    告沒收。
五、公訴人雖另認被告係因駕駛執照前遭臺北市監理處吊銷，而
    出示於不詳時、地以不詳方式取得之乙○○身分證件等行為
    ，然此均經被告否認在卷。核被告之駕駛執照自九十四年迄
    九十六年間，並無吊扣銷紀錄，有臺北市監理處九十六年十
    一月二十二日北市監二字第０九六六四一一０一００號附卷
    可稽（見本院卷第十八頁），復無其他證據證明被告究係出
    示乙○○之何種身分證件，因認此部分動機及出示證件行為
    尚屬不能證明；且此部分事實，亦無礙於被告冒用乙○○名
    義簽收舉發通知單之認定，復未經公訴人起訴涉有其他犯罪
    嫌疑。至於被告如附表編號一所示之行使偽造私文書行為，
    雖未經檢察官起訴，然與附表編號二、三、四所示之行使偽
    造私文書犯行，具有連續犯之裁判上一罪關係，是為起訴效
    力所及，本院自得併予審理，併此敘明。
據上論斷，應依刑事訴訟法第二百九十九條第一項前段，刑法第
二條第一項前段、第二百十六條、第二百十條、第二百十九條、
，修正前刑法第五十六條、第四十一條第一項前段，修正前罰金
罰鍰提高標準條例第二條，現行法所定貨幣單位折算新臺幣條例
第二條，中華民國九十六年罪犯減刑條例第二條第一項第三款、
第七條、第九條，判決如主文。
本案經檢察官林達到庭執行職務。
中    華     民     國   九十七   年   八   月   四   日
                  刑事第十一庭  審判長法  官  劉方慈
                                      法  官  林庚棟
                                      法  官  陳勇松
以上正本證明與原本無異。
如不服本判決，應於判決送達後10日內，向本院提出上訴狀。
                                      書記官  林妙穗
中    華     民     國   九十七   年   八   月   四   日
附表：
┌──┬───────────────┬─────┬─────┐
│編號│簽立舉發通知單日期（違規時間）│違規地點  │沒收之署押│
│    │舉發通知單文號                │          │          │
├──┼───────────────┼─────┼─────┤
│ 一 │94年9月27日（下午2時20分）    │國道三號公│簽名一聯及│
│    │內政部警政署國道公路警察局    │路南下347 │複寫二聯，│
│    │公警局交字第Z00000000號       │公里處    │共署押三枚│
├──┼───────────────┼─────┼─────┤
│ 二 │95年3月9日（凌晨3時）         │國道三號公│簽名一聯及│
│    │內政部警政署國道公路警察局    │路南下207 │複寫二聯，│
│    │公警局交字第Z00000000號       │公里處    │共署押三枚│
├──┼───────────────┼─────┼─────┤
│ 三 │95年4月3日（上午5時57分）     │國道三號公│簽名一聯及│
│    │內政部警政署國道公路警察局    │路北上235.│複寫二聯，│
│    │公警局交字第Z00000000號       │4公里處   │共署押三枚│
├──┼───────────────┼─────┼─────┤
│ 四 │95年4月24日（下午11時15分）   │臺北市北區│簽名一聯及│
│    │臺北市警察局                  │漢口路、陝│複寫二聯，│
│    │中市警交字第GD0000000號       │西路口    │共署押三枚│
└──┴───────────────┴─────┴─────┘


司法院資訊處製作；財團法人民間司法改革基金會備份。
